【裁判字號】    97,上易,1234
【裁判日期】    970716
【裁判案由】    竊盜
【裁判全文】
臺灣高等法院刑事判決                97年度上易字第1234號
上  訴  人  臺灣板橋地方法院檢察署檢察官
被      告  乙○○
上列上訴人因被告竊盜案件，不服臺灣板橋地方法院97年度易緝
字第33號，中華民國97年3月28日第一審判決（起訴案號：臺灣
板橋地方法院檢察署96年度偵字第4035號），提起上訴，本院判
決如下：
    主  文
上訴駁回。
    理  由
一、本件公訴意旨略以：被告乙○○意圖為自己不法之所有，於
    民國95年8月底某日23時許，在臺北縣新莊市○○路7巷2號
    前，以不詳工具破壞甲○○所有車牌號碼為PJ-4826號自用
    小貨車車鎖，竊取車內現金新臺幣（下同）數十元、電鋸、
    磁磚切檯及電動攪拌器（價值約1萬元）得手。繼至臺北縣
    新莊市○○路1巷巷口，以不詳工具破壞丙○○之夫所有車
    牌號碼為PK-2090號之自用小貨車車窗，開啟車門欲竊取財
    物，然因車內並無財物而未遂。又於95年8、9月間某日，在
    臺北縣新莊市○○街49巷18號前，以不詳工具破壞楊木溪所
    有車牌號碼為4851-MR號自用小貨車車鎖，竊取車內之現金
    數十元得手。因認被告乙○○涉犯刑法第320條第1項之竊盜
    罪嫌云云。
二、按犯罪事實，應依證據認定之，無證據不得認定犯罪事實。
    不能證明被告犯罪者，應諭知無罪之判決。刑事訴訟法第15
    4條第2項、第301條第1項分別定有明文。次按被告之自白不
    得作為有罪判決之唯一證據，仍應調查其他必要之證據，以
    察其是否與事實相符，刑事訴訟法第156條第2項亦有明文。
    又刑事訴訟上證明之資料，無論為直接或間接證據，均須達
    於通常一般之人均不致有所懷疑，而得確信其為真實之程度
    ，始得據為有罪之認定，若其關於被告是否犯罪之證明未能
    達此程度，而有合理懷疑之存在，致使無從形成有罪之確信
    ，根據「罪證有疑、利於被告」之證據法則，即不得遽為不
    利被告之認定（最高法院76年臺上字第4986號判例參照）。
    茍積極證據本身存有瑕疵而不足為不利於被告事實之認定，
    即應為有利於被告之認定，更不必有何有利之證據，此用以
    證明犯罪事實之證據，猶須於通常一般人均不至於有所懷疑
    ，堪予確信其已臻真實者，始得據以為有罪之認定，倘其證
    明尚未達到此一程度，而有合理性之懷疑存在，致使無從為
    有罪之確信時，即應為無罪之判決，亦有最高法院30年上字
    第816號、76年度臺上字第4986號判例可參。
三、本件公訴意旨認被告涉犯刑法第320條第1項之竊盜罪嫌，無
    非係以被告之自白及被害人甲○○、丙○○、楊木溪等人於
    警詢中之證言為其論據。被告於原審固自白曾有竊取前述小
    貨車內財物之事實，惟堅決否認有持工具破壞車鎖或車窗情
    事，辯稱：我都是用自備鑰匙偷三菱小貨車內零錢，因為這
    一型的小貨車車門很好開，我當時是因為失業，沒錢吃飯，
    才會偷車內零錢，我是用鑰匙插進鑰匙孔拉一拉、轉一轉，
    有的就可以開，不能開的就算了，我只有偷零錢去買東西吃
    ，從來沒有破壞門鎖或車窗，也沒有偷其他東西，我偷完零
    錢之後會把車門再鎖回去等語。
四、本院查：
（一）按被告以外之人於審判外之言詞或書面陳述，除法律有規
      定者外，不得作為證據，刑事訴訟法第159條第1項定有明
      文。惟被告以外之人於審判外之陳述，雖不符刑事訴訟法
      第159條之1至第159條之4之規定，經當事人於審判程序同
      意作為證據，法院審酌該言詞陳述或書面陳述作成時之情
      況，認為適當者，亦得為證據；當事人、代理人或辯護人
      於法院調查證據時，知有第159條第1項不得為證據之情形
      ，而未於言詞辯論終結前聲明異議者，視為有前項之同意
      ；刑事訴訟法第159條之5亦有明文。本件被害人甲○○、
      莊春華之妻丙○○、楊木溪等人於警詢中之陳述，係被告
      以外之人於審判外之言詞陳述，檢察官及被告於原審，經
      提示並告以要旨，知有刑事訴訟法第159條第1項不得為證
      據之情形，但均表示不爭執證據能力，復未於言詞辯論終
      結前聲明異議，本院審酌上開證據並非公務員違法取得，
      亦無證據力明顯過低之情形，復經本院於審判期日就上開
      證據進行調查、辯論，依法有證據能力，合先說明。
（二）被害人莊春華之妻丙○○於警詢證稱：自用小貨車PK-209
      0號的車主是我先生莊春華，目前是我小叔在使用，正確
      的被竊時間我忘了，只知道是在去年（95）年中，當時車
      子是停在新莊市○○路1巷口，歹徒是將駕駛座的車窗玻
      璃擊破後侵入車內行竊，因為車上沒有放值錢物品，所以
      沒有金錢損失，只損失一片玻璃，因為損失不大，所以沒
      有報案，警方提供嫌犯乙○○的照片，我不認識等語（偵
      查卷第8-9頁）。
（三）被害人楊木溪於警詢證稱：我所有之自小客車4851-MR遭
      人入侵行竊，遭竊時間不記得了，應該是在95年8、9月間
      ，當時我的車子都停在自宅（新莊市○○街49巷18號1樓
      ）前，歹徒應該是撬開我的車子右前門門鎖後侵入行竊，
      右前門門鎖遭撬壞，損失財物的正確金額我忘了，應該只
      是車內10幾塊錢銅板，因為損失不大，所以沒有報案，警
      方提供嫌犯乙○○的照片，我不認識等語（偵查卷第10-
      11頁）。
（四）被害人甲○○於警詢指稱：我所有之PJ-4826號自小貨車
      遭歹徒侵入行竊2次，當時車子停在新莊市○○路7巷2號
      前，歹徒是破壞車門鎖侵入行竊，損失金額零錢幾十元，
      另損失電鋸、磁磚切檯及電動攪拌器各1台，損失金額約1
      萬元等語（偵查卷第6-7頁）。其於原審復結證稱：PJ-48
      26號自小貨車是我的，大部分是我先生在用，是5門的廂
      型車，我們的車子被偷2、3次，時間不記得，間隔約2、3
      個月，都沒有報案。我在警詢時陳述車內電動攪拌器、磁
      磚切檯及電鋸被偷，車鎖被撬開，駕駛座及最後面的門都
      被撬開‧‧‧我的東西常常被偷，最早有去報案，但都不
      了了之，所以我後來都不去報案‧‧‧我有看過監視錄影
      帶，有一部車子停在我車旁邊，4、5個人下來，約5分鐘
      就把電動攪拌器等工具搬到他門車上‧‧‧我車上不常放
      零錢，只有過路費或買早餐找的零錢，沒有單純只偷零錢
      的情況，都是工具被偷，因為工具比較值錢等語（原審卷
      第23-26頁）。
（五）自上述被害人丙○○、楊木溪、甲○○等所述遭竊之情況
      觀之，彼等或係車門鎖遭人破壞，或係車窗玻璃遭人打破
      ，與被告自白所供，係持鑰匙開啟車門入內竊取零錢，未
      破壞車門鎖或玻璃之行竊手法已有出入。而其中被害人甲○○於警詢雖稱曾失竊車內零錢幾十元，但於原審卻改稱
      沒有單純只偷零錢的情況，是置於車內電鋸、磁磚切檯及
      電動攪拌器等工具被偷，而該等工具係遭4、5個人開車來
      偷，與被告行竊方式迥異。又被害人等上述時間遭竊後均
      未向警方報案，亦未指明遭竊之確切時間，而被告於原審
      供稱係遭警逮捕後，憑其記憶偕同警方尋找行竊車輛（原
      審卷第28頁），被告於95年12月4日製作警詢筆錄時，距
      被害人車內財物失竊時間已有3、4個月，被告是否仍能正
      確辨認其當初行竊車輛之牌照號碼，亦非無疑，而被告警
      詢筆錄內另記載行竊車號9417-GU、HL-0245號等2輛自用
      小客車內零錢乙節，亦未見員警或檢察官提出積極證據起
      訴係被告所竊。本件公訴意旨所指被害人3人之遭竊情形
      ，與被告自白情節既有不符，自難以被害人等之證詞作為
      被告自白之補強證據。
（六）綜上所述，本件依調查所得證據，尚不足以證明起訴書所
      指3次竊盜犯行係由被告所為，此外復查無其他積極證據
      足資證明被告有何起訴書所指犯行，揆諸前揭說明，因不
      能證明被告犯罪，自應諭知無罪。原審諭知被告無罪判決
      ，即無不合。檢察官指摘原判決不當，提起上訴，為無理
      由，應予駁回。至於被告自白持鑰匙開啟車門竊盜部分，
      是否另涉其他竊盜事實，自應由檢察官另為適法之處理，
      附此敘明。
五、被告經合法傳喚，無正當理由不到庭，有本院送達證書附卷
    可稽，爰不待其陳述逕行判決。
據上論斷，應依刑事訴訟法第368條、第371條，判決如主文。
本案經檢察官呂建昌到庭執行職務。
中    華    民    國    97    年    7     月    16    日
            刑事第十三庭  審判長法  官  曾德水
                                法  官  林婷立
                                法  官  談  虎
以上正本證明與原本無異。
不得上訴。
                                書記官  黃家麟
中    華    民    國    97    年    7     月    16    日


司法院資訊處製作；財團法人民間司法改革基金會備份。
